【裁判字號】    95,訴,933
【裁判日期】    950731
【裁判案由】    誣告
【裁判全文】
臺灣臺中地方法院刑事判決               95年度訴字第933號
公  訴  人  臺灣臺中地方法院檢察署檢察官
被      告  丁○○
上列被告因誣告案件，經檢察官提起公訴（九十五年度偵字第八
五六號），本院判決如下：
    主  文
丁○○無罪。
    理  由
一、公訴意旨詳如附件起訴書所載。
二、按犯罪事實，應依證據認定之，無證據不得認定犯罪事實；
    不能證明被告犯罪者，應諭知無罪之判決，刑事訴訟法第一
    百五十四條第二項、第三百零一條第一項分別定有明文。次
    按告訴人所訴事實，不能證明其係實在，對於被訴人為不起
    訴處分確定者，是否構成誣告罪，尚應就其有無虛構誣告之
    故意以為斷，並非當然可以誣告罪相繩；誣告罪之成立以意
    圖他人受刑事處分或懲戒處分，而為虛偽之告訴告發報告者
    為要件。所謂虛偽係指明知無此事實故意捏造而言，若告訴
    人誤認有此事實或以為有此嫌疑，自不得指為虛偽，即難科
    以本罪，最高法院著有五十九年台上字第五八一號、四十年
    台上字第八八號判例可資參照。
三、本件公訴人認被告丁○○涉犯誣告罪嫌，係以被害人乙○○
    之指述及證人丙○○之證詞為其依據。訊之被告堅決否認有
    何誣告犯行，辯稱：伊住處電視機底下確實放有新台幣（下
    同）十二萬元之現金，用報紙包著，這些錢是伊跟何老闆作
    鐵工，每天拿二千三百元工資，存了一年半左右的錢，因為
    伊身分證遺失沒有申請補發，所以不能在銀行開戶存錢，只
    好把錢藏在家裡。伊於案發前半個月還有把錢拿出來看，當
    時錢還在，如果乙○○不搬走電視機，錢就不會不見，伊沒
    有誣賴乙○○等語。
四、經查：
  (一)被告於案發前係居住在其向乙○○承租之房屋，民國九十四
    年七月二十九日，水利局前來拆除房屋，乙○○見被告屋內
    尚有電視機、DVD播放機、衣褲等物未取走，恐該等物品遭
    挖土機破壞，遂與丙○○共同進入被告屋內搬出上開物品，
    隨後乙○○並將上開電視機、DVD播放機搬入自己家中保管
    等情，業據乙○○、丙○○一致陳明在卷，堪信為真實。又
    乙○○及丙○○均供稱其等搬上開物品時，電視機底下並沒
    有東西，檢察官因而就被告告訴乙○○竊取其放在電視機底
    下之現金十二萬元案件，於九十四年十月二十六日，以九十
    四年度偵字第一六一三三號為不起訴處分，有該不起訴處分
    書在卷可稽，惟此僅能證明乙○○並未竊取被告之十二萬元
    現金，尚無從據以認定被告客觀上未有十二萬元現金放置在
    其住處電視機底下。
  (二)證人甲○○（即被告所稱之何老闆）於本院審理時具結證述
    ：伊作鐵工，搭蓋鐵皮廠房，自己作老闆，被告是伊僱用的
    師傅，被告自九十四年三月起至九十五年三月止在伊那裡工
    作，每天工資一千七百元，給付方式是按日付現金，被告每
    個月可以領到三萬元左右，在此之前被告也曾斷斷續續在伊
    那裡工作，最早是從五、六年前開始，如果有來作至少都會
    作三、四個月以上，被告工作期間除了吃喝之外，其他都由
    伊供應，被告除了會喝一些酒外，其他沒什麼花費。伊僱用
    被告時，沒有看過被告的身分證，被告說他沒有身分證，一
    直說要去辦，但伊認識被告這麼多年，被告也沒有去辦。伊
    曾聽被告說過他住的地方要被拆除，被告並說他的電視、冰
    箱等家具都被房東搬走，還有一包十二萬元的現金也被房東
    拿走等語（見本院卷第六六至七一頁），依其所述之被告收
    入及花費，足見被告客觀上係有存款十二萬元之可能，且被
    告所辯其身分證遺失未申請補發，致未能在銀行開戶存錢，
    只好將錢藏在家中一節，亦屬可信。又參諸被告向甲○○抱
    怨房東拿走其現金十二萬元及家具，可見被告主觀上確實認
    為自己之現金係連同電視機等物，一併遭乙○○取走，蓋以
    被告主觀上若非認為乙○○竊取其現金，而係基於誣陷乙○○犯竊盜罪之意圖，則僅須向警員提出告訴即已達目的，而
    無將此事告訴甲○○之必要，就此而言，尚難謂被告有虛構
    誣告之故意。
五、綜上所述，本件依檢察官所舉之證據及其指出之證明方法，
    尚不足使本院就被告主觀上有虛構誣告之故意，產生確信之
    心證。此外，復查無其他積極證據足以證明被告確有公訴人
    所指犯行，不能證明被告犯罪，依法應諭知無罪之判決。
六、本件係判決被告無罪之案件，被告經合法傳喚無正當理由不
    到場，爰依刑事訴訟法第三百零六條規定，不待其陳述逕行
    判決。
據上論斷，應依刑事訴訟法第三百零一條第一項、第三百零六條
，判決如主文。
中    華    民    國    95    年    7     月    31    日
                  刑事第十二庭  審判長法  官  王鏗普
                                      法  官  莊深淵
                                      法  官  羅智文
上正本證明與原本無異。
如不服本判決，應於送達後十日內向本院提出上訴狀（須附繕
本），上訴於臺灣高等法院臺中分院。
                                      書記官  孫立文
中    華    民    國    95    年    7     月    31    日


司法院資訊處製作；財團法人民間司法改革基金會備份。
